臺灣彰化地方法院刑事判決　　　　　　　 94年度易字第840號
公　訴　人　臺灣彰化地方法院檢察署檢察官
被　　　告　乙○○
上列被告因詐欺案件，經檢察官提起公訴（94年度偵字第3609號
），被告於本院準備程序中就被訴事實為有罪之陳述，經本院合
議庭裁定改依簡式審判程序審理，並判決如下：
    主  文
乙○○幫助意圖為自己不法之所有，以詐術使人將本人之物交付
，累犯，處有期徒刑伍月，如易科罰金，以佰元折算壹日。
    事  實
一、乙○○前因施用毒品案件，經本院以92年度訴字第287 號判
    決判處有期徒刑7 月確定，甫於民國93年8 月8 日執行完畢
　　。猶不知悔改，因欠缺金錢花用，經由夾報廣告得知可憑出
    租金融機構存摺、提款卡等物取得現款，乃欲以此種交易方
    式賺取金錢花用，遂撥打前開廣告刊登之電話號碼，聯絡自
    稱為「賴先生」之真實姓名年籍不詳成年男子，雙方約定以
    每本存摺每個月新臺幣（下同）3,000 元之代價，由乙○○
    提供金融機構帳戶予「賴先生」使用。乙○○已預見該名「
    賴先生」取得前揭物品之目的，係在利用存摺提領金融機構
    帳戶內之匯入款項，因該帳戶所有人名義與實際使用人不同
    ，而可藉此躲避員警追查，可供不詳犯罪集團作為詐欺取財
    之犯罪工具。惟乙○○在不違背其本意之下，竟為圖獲取不
    法利益，基於幫助不詳犯罪集團涉犯詐欺取財罪行之不確定
    故意，先於民國94年3 月17日前往陽信商業銀行股份有限公
    司社頭分行（下稱陽信銀行）申辦帳號為00000000000000號
    之帳戶，再於94年3 月21日將前開帳戶及其所有之中國信託
    商業銀行股份有限公司（下稱中國信託銀行）帳戶（帳號：
    0000 00000000 號）、中華郵政股份有限公司員林中正路郵
    局（下稱郵局）帳戶（局號：000000-0號、帳號：000000-0
    號）、上海商業儲蓄銀行員林分行（下稱上海銀行）帳戶（
    帳號：0000000000000-0 號）、華南商業銀行員林分行（下
    稱華南銀行）帳戶（帳號：000000000000號）共5 個帳戶之
    存摺及提款卡，在彰化縣員林鎮○○路靠近東海補習班之道
    路旁一併交付給「賴先生」，並當場告知前揭帳戶之提款卡
    密碼，以利「賴先生」提款使用，乙○○因而當場取得出租
    前揭帳戶之報酬15,000元。嗣「賴先生」所屬之犯罪集團即
    基於詐欺取財之犯意，於同年3 月23日，由一姓名年籍不詳
    之成年女子撥打電話予甲○○佯稱係甲○○之同事，表示家
    中急需用錢，要向甲○○借款50,000元，使甲○○陷於錯誤
    ，於同日下午4 時27分許至臺北市大安區○○○路○ 段97號
    ，以安泰商業銀行之自動櫃員機，依指示將50,000轉帳匯入
    乙○○上開陽信銀行帳戶內。嗣經甲○○發現受騙而向警方
    報案後，始循線查知上情。
二、案經被害人甲○○訴由臺北市政府警察局文山第一分局移轉
    彰化縣警察局員林分局報請臺灣彰化地方法院檢察署檢察官
    偵查起訴。
    理  由
一、本件被告乙○○於準備程序中，先就上開犯罪事實為有罪之
    陳述，且所犯係死刑、無期徒刑、最輕本刑為3 年以上有期
    徒刑以外之罪，經本院合議庭依刑事訴訟法第273 條之1 第
    1 項之規定，裁定由法官一人獨任進行簡式審判程序，先此
    敘明。
二、上揭事實，業據被告乙○○於本院審理中坦承不諱，核與證
    人即告訴人甲○○於警詢中指訴情節相符，並有安泰商業銀
    行客戶交易明細單、金融同業間遭歹徒詐騙案件通報查詢通
    報、臺北市政府警察局文山第一分局受理各類案件紀錄表、
    陽信銀行社頭簡易型分行94年9 月27日陽信社頭字第940008
    9 號函及隨函檢附之開戶契約書、被告之身分證影本及交易
    明細列印資料各1 份附卷可稽。另按刑法第13條所稱之故意
    本有直接故意（確定故意）與間接故意（不確定故意）之別
    ，條文中「行為人對於構成犯罪之事實，明知並有意使其發
    生者」為直接故意，至於「行為人對於構成犯罪之事實，預
    見其發生而其發生並不違背其本意者」則屬間接故意；又間
    接故意與有認識的過失（又稱疏虞過失）之區別，在於二者
    對構成犯罪之事實雖均預見其能發生，但前者對其發生並不
    違背其本意，後者則確信其不發生。而金融機構帳戶之申請
    甚為簡易方便，如係基於正當用途而有使用帳戶之必要，通
    常需用人得以自己名義申請辦理即可，本無假手他人之必要
    ，更無須以15,000元代價作為要求他人提供存摺帳戶對價之
    理。倘該名「賴先生」非將被告提供之存摺帳戶作為犯罪所
    得存提進出及其他不法之用途，豈須隱匿自己真實姓名而向
    被告收購存摺帳戶供己使用？又被告率將自己所有存摺帳戶
    交予他人使用，且係依夾報廣告主動撥打電話與該名男子聯
    絡，衡之常情，如此乖離常態之交易行為，就一般具有相當
    社會經驗之人而言，當可輕易預見該人收購存摺係供作非法
    使用。再者，蒐集他人存摺帳戶作為被害人匯入款項之交易
    媒介，用以隱匿真正犯罪者身分及資金流向之犯罪模式，多
    係用於恐嚇取財或詐欺犯罪，此乃一般使用人頭帳戶常見之
    非法利用類型，復經大眾傳播媒體再三披露，被告亦無從諉
    為不知。則該名「賴先生」於取得被告提供之存摺帳戶後，
    嗣經用於詐欺取財之不法用途，此一犯罪手法仍未逸脫於被
    告幫助他人犯罪意思之外，即屬被告所預見。況被告自承知
    道提供存摺帳戶予他人，縱他人可能作為上開犯罪用途，其
    亦無法管理控制（參本院審判筆錄第4 、5 頁），又容任該
    項犯罪行為之繼續實現，毫無積極取回前揭物品或其他主觀
    上認為不致發生該項犯罪結果之確信，足徵前揭犯罪行為自
    仍不違其本意，被告應具有幫助他人詐欺取財犯罪之間接故
    意。綜上所陳，本案事證已臻明確，被告犯行至堪認定。
三、被告交付存摺、提款卡及告知提款卡密碼予「賴先生」，雖
    並未參與上開犯罪之構成要件行為，然其顯係以幫助他人犯
    罪之意思，實施詐欺取財構成要件以外之行為，核其所為，
    係犯刑法第30條第1 項前段、第339 條第1 項之幫助詐欺取
    財罪。被告係幫助他人實施詐欺取財罪，應依刑法第30條第
    2 項之規定，按詐欺取財正犯之刑減輕之。又查被告前因施
    用毒品案件，經本院以92年度訴字第287 號判決判處有期徒
    刑7 月確定，已於93年8 月8 日執行完畢，有卷附臺灣高等
    法院被告前案紀錄表足參，其受有期徒刑之執行完畢，5 年
    內再犯有期徒刑以上之罪，為累犯，應依法加重其刑，並依
    法先加後減之。另被告雖同時交付其所有之其他中國信託銀
    行、郵局、華南銀行及上海銀行等金融機構之帳戶存摺及提
    款卡等物，惟既無證據證明該收購帳戶之犯罪集團成員亦將
    上開帳戶供作犯罪之用，基於幫助犯從屬正犯罪刑原則，自
    毋庸就此部分再予論罪，附此敘明。爰審酌被告僅因個人經
    濟困難，一時貪圖小利而提供存摺、提款卡等物予他人犯罪
    使用，造成遭受詐騙之人追查贓款及實際犯罪行為人發生阻
    礙，對於社會治安仍具有相當之危害性，惟所得利益僅15,0
    00元，及其犯罪動機、目的、手段、於本院審理中尚能坦承
    犯行之態度等一切情狀，量處如主文所示之刑，併諭知易科
    罰金之折算標準，以示懲儆。
據上論斷，應依刑事訴訟法第273 條之1 第1 項、第299 條第1
項前段，刑法第30條第1 項前段、第2 項、第339 條第1 項、第
47條、第41條第1 項前段，罰金罰鍰提高標準條例第1 條前段、
第2 條，判決如主文。
本案經檢察官鮑慧忠到庭執行職務。
中　　華　　民　　國　　94　　年　　10　　月　　28　　日
                  刑事第一庭    法  官  吳永梁
以上正本證明與原本無異。
如不服本判決，應於判決送達後10日內，向本院提出上訴狀（須
附繕本）。
告訴人或被害人對於判決如有不服具備理由請求檢察官上訴者，
其上訴期間之計算係以檢察官收受判決正本之日期為準。
中　　華　　民　　國　　94　　年　　10　　月　　31　　日
                                書記官  陳美敏
附錄論罪科刑法條：
中華民國刑法第30條
幫助他人犯罪者，為從犯。雖他人不知幫助之情者，亦同。
從犯之處罰，得按正犯之刑減輕之。
中華民國刑法第339條
意圖為自己或第三人不法之所有，以詐術使人將本人或第三人之
物交付者，處5 年以下有期徒刑、拘役或科或併科1 千元以下罰
金。
以前項方法得財產上不法之利益或使第三人得之者，亦同。
前二項之未遂犯罰之。
